【裁判字號】    95,台上,4242
【裁判日期】    950803
【裁判案由】    違反毒品危害防制條例
【裁判全文】
最高法院刑事判決            九十五年度台上字第四二四二號
    上  訴  人  甲○○
                        號在.
上列上訴人因違反毒品危害防制條例案件，不服台灣高等法院台
南分院中華民國九十五年五月十一日第二審更審判決（九十五年
度上重更(三)字第六六號，起訴案號：台灣台南地方法院檢察署九
十二年度偵字第四○六四、四○九八號），提起上訴，本院判決
如下：
    主  文
上訴駁回。
    理  由
本件原判決認定：上訴人甲○○意圖營利，欲自大陸走私毒品海
洛因販賣，竟與我國澎湖籍漁船「旭東昇」號（船籍登記號碼Ｓ
Ｓ○○五七一五號）之船長薛漢昌（業經原審以運輸第一級毒品
罪，判處有期徒刑拾年確定），共同基於運輸、私運管制物品即
第一級毒品海洛因入境及未經許可直航至大陸地區之犯意聯絡，
由上訴人先於民國九十二年三月二十三日後某日，在大陸地區購
買海洛因磚四塊為販賣海洛因之購入行為後，旋通知薛漢昌自澎
湖出海，以新台幣（下同）十萬元之代價（尚未得款），前往大
陸地區接駁前揭毒品。薛漢昌接獲通知後並先以其所有門號00
00000000號行動電話與大陸方面接頭者取得聯繫，旋於
同年月二十六日上午十一時二十三分許，駕駛「旭東昇」號漁船
搭載不知情船員賴隆盛（另經檢察官處分不起訴），自澎湖縣西
嶼鄉復興漁港報關出海，復以上述0000000000號行動
電話與大陸方面接頭者聯繫，即未經主管機關許可，前往大陸地
區福建省圍頭港外，自不詳舢舨接駁上開海洛因磚四塊，而於同
年月二十七日上午七時三十五分許，駛回澎湖縣西嶼鄉內垵漁港
，私運管制物品海洛因進入台灣地區，再伺機運輸至台南縣將軍
鄉將軍漁港。上訴人則於同年月二十八日，自大陸地區福建省廈
門市搭船返回台灣地區之福建省金門縣，再搭機返台，旋轉往澎
湖馬公，通知薛漢昌將上開毒品運輸至將軍漁港，並至薛漢昌家
中，在報紙上繪製將軍漁港地圖。薛漢昌則於同年月二十九日上
午三時三十分許，再駕駛「旭東昇」號漁船搭載不知情船員賴隆
盛，將走私進口之上開海洛因藏匿在漁船駕駛艙，自澎湖縣西嶼
鄉內垵漁港報關出海，同年月二十九日上午八時四十五分駛達將
軍漁港準備交予上訴人，上訴人與不知情之配偶陳鳳玉（另經檢
察官為不起訴處分）於同日上午九時許，自澎湖馬公搭機抵台南
機場後，隨即於是日上午十時許相偕前往將軍漁港，伺機取回上
開毒品，乃在該漁船停泊處附近逗留，經受台灣台南地方法院檢
察署檢察官指揮之行政院海岸巡防署南部地區巡防局（下稱南巡
局）台南市機動查緝隊隊員蘇進清發現，上訴人為避免事跡敗露
，即以其所使用之0000000000號行動電話，撥打薛漢
昌0000000000號行動電話，通知薛漢昌將上開海洛因
磚丟棄，該隊查緝人員聽聞漁船電話聲響，即登船檢查，發現薛
漢昌正將海洛因磚丟棄，乃當場逮捕薛漢昌，並在「旭東昇」號
漁船及另一艘不詳船名漁船並排之空隙間（尚未落海），起出內
藏海洛因磚四塊之紙箱一個（其中海洛因磚四塊淨重計二五一七
點一公克，包裝共重四二點三四公克），遂將海洛因、包裝、紙
箱與薛漢昌所有之「旭東昇」號漁船一艘、000000000
0、0000000000號行動電話各一支（均含SIM 卡）扣
案。薛漢昌當場供述海洛因磚四塊係上訴人所委託運送，查緝人
員即逕行拘提上訴人，並扣得上訴人所使用000000000
0（序號已消除、SIM 卡已丟棄）、0000000000號行
動電話各一支等情。係以上訴人與薛漢昌共同基於運輸、私運海
洛因入境及未經許可直航至大陸地區之犯意聯絡，上訴人先於九
十二年三月二十三日後某日，在大陸地區購買海洛因磚四塊為販
賣海洛因之購入行為後，旋通知薛漢昌自澎湖出海，以十萬元代
價，前往大陸地區接駁前揭毒品，嗣經上訴人通知，薛漢昌將上
開毒品運輸至將軍漁港欲交予上訴人時，遭據報至現場查緝之海
巡人員當場查獲及逮捕，業據上訴人於第一審法院訊問時自白部
分案情，並經同案被告薛漢昌及證人即「旭東昇」號漁船船員賴
隆盛於偵審時證述明確，核與現場查獲本案之海巡人員張家坤、
韋忠貞、陳啟光、陳原祗、蘇進清於第一審法院訊問時證述如何
查獲上訴人之情節相符，並有海洛因磚四塊、紙箱壹個、「旭東
昇」號漁船壹艘、薛漢昌所有0000000000號行動電話
壹支（含SIM 卡壹張）扣案可稽；上揭四塊海洛因磚經送驗結果
，均含毒品海洛因成份（淨重二五一七點一公克，包裝重四二點
三四公克），亦有法務部調查局九十二年五月十五日調科壹字第
二○○○○四三○○號鑑定通知書一份在卷足稽（見第四○六四
號偵卷第一○九頁），為其所憑之證據及認定之理由。另以薛漢
昌於偵查中供稱：「其於九十二年三月二十九日十時三十分，駕
駛「旭東昇」號漁船在將軍漁港碼頭為警查獲之海洛因，是被告
甲○○於九十二年三月二十六日，要其自澎湖復興漁港駕上開漁
船至大陸圍頭港外與某舢舨接應後，於九十二年三月二十七日駛
回澎湖內垵漁港，甲○○再於九十二年三月二十八日，要其於九
十二年三月二十九日，將毒品運至台南縣將軍漁港，運毒代價十
萬元，尚未得款，為警查獲前，被告甲○○打電話給其，要其快
將毒品丟棄。」「甲○○手機號碼0000000000。」等
語（見第四○六四號偵卷第五、六頁、第一一三頁）；於第一審
法院訊問時供稱：「於九十二年三月二十九日十時許，警察查緝
時，被告甲○○以0000000000號行動電話，打到其0
000000000號行動電話，告訴其將毒品丟棄海中。」等
語（見一審卷第一宗第十七頁）；於原法院更一審時供述：「（
九十二年三月二十六日十一點，你是否有與賴隆盛到大陸去載海
洛因磚回來？）有。」、「（何人叫你到大陸接貨？）甲○○。
」、「（九十二年三月二十九日甲○○有無叫你駕漁船載海洛因
磚到將軍漁港交貨？）應該二十八日。」、「（後來是否你有在
船上接到甲○○電話叫你將海洛因磚丟到大海去？）有。」、「
（甲○○用什麼方式叫你載貨？代價多少？）之前有說到，當天
什麼情形我忘了，警訊筆錄應該有提到，我幫他送甲魚蛋每箱五
百元的代價，從高雄託運，二次共一百五十至六十箱左右，每趟
大約七、八萬左右，這次他叫我去大陸載毒品會多一點代價給我
。」等語（見更一審卷第二宗第六九、七○頁）；於原法院更二
審亦證稱：「在偵查中所供述（九十二年三月二十六日出港前的
九十二年三月二十五日被告曾經打電話給你，告訴你到大陸圍頭
港後，有大陸舢舨會將貨丟給你？）是，並無違誤」等語（見更
二審卷第一○二頁）；「船自己來找我的」、「圍頭港外海」、
「舢舨就丟一包東西給我」（見更二審卷第一○四頁）；而扣案
0000000000號行動電話壹支（含SIM卡壹張）係薛漢
昌所有，亦有中華電信行動通信分公司帳務處理處檢送之000
0000000號使用情形資料一紙在卷可稽（見原審更三卷第
一○三頁）。另扣案海洛因磚四塊，經送法務部調查局鑑定結果
確含有海洛因成分，有該局上開鑑定通知書可參。再依「旭東昇
」號漁船進出港紀錄所載，該漁船於九十二年三月二十六日上午
十一時自澎湖復興漁港報關出港，至同年月二十七日上午七時三
十五分返回澎湖內垵漁港；又依薛漢昌所有000000000
0號行動電話通聯資料紀錄，在其出港前後期間，共接收大陸打
進無顯示號碼一通、並撥出三通與大陸行動電話號碼00000
00000000000、0000000000000000
號聯繫（見一審卷第一宗第八五頁）。薛漢昌上開自白駕駛「旭
東昇」號漁船自台灣地區澎湖縣西嶼鄉復興漁港報關出海後，未
經主管機關許可，前往大陸地區福建省圍頭港外及受上訴人所僱
，以十萬元代價，自不詳舢舨接駁上開海洛因磚，運輸、私運管
制物品海洛因進入台灣地區擬轉交上訴人之時間及過程，與其所
使用之行動電話通聯情形及入出港紀錄尚相吻合，自可採信。又
大陸圍頭港外之舢舨一接獲通知，自能依船名在附近海域尋得薛
漢昌所駕駛之「旭東昇」號漁船接應，或雙方容有更秘密之識別
法，不足為人道，亦未可知，上訴人所辯既無識別方法，不知雙
方如何接應云云，尚非可採。至薛漢昌於偵查中供述毒品係上訴
人在澎湖內垵漁港「旭東昇」號船上交付（見第四○六四號偵卷
第一一二頁反面），及於上訴審供稱上訴人是在伊家裡交付毒品
給伊，伊才把毒品拿到船上云云（見上訴卷第二○五頁）；然薛
漢昌於偵查、一審及在原審上重訴審均曾辯稱：其不知甲○○交
付之紙箱係毒品，且無約定代價，尚且辯稱其與甲○○在澎湖見
面，係談載運甲魚蛋等語（見第四○六四號偵卷第八八頁、一審
卷第一宗第十七、一二二、三三七頁、上訴卷第二○六頁）；但
薛漢昌於原法院更一審對於：上訴人叫伊將漁船開至大陸地區，
伊將漁船開到福建圍頭港外接駁海洛因，被查獲之海洛因磚四塊
係上訴人交給伊運送，伊於九十二年三月二十九日運送海洛因在
台南將軍漁港經警查獲，查獲時，伊正欲將海洛因磚丟棄，上訴
人使用0000000000號行動電話致電要伊丟棄毒品，0
000000000號行動電話為伊所有，000000000
0號與0000000000號行動電話於案發時確有通話等情
不爭執，並經原法院更一審以運輸第一級毒品罪判處有期徒刑十
年確定，則薛漢昌於判決確定前所為上開辯解及對上訴人交付毒
品地點之陳述，無非係為自己卸責之詞，仍不能資為有利上訴人
之認定，分別於理由內詳加指駁及說明。上訴人及薛漢昌於九十
二年三月二十七日運送毒品返回澎湖及同年月二十九日為警查獲
後，毒品危害防制條例已於九十二年七月九日修正公布，並自九
十三年一月九日施行，修正後同條例第四條，僅增訂第四項，其
餘未修正，且新舊法刑度相同，無新舊法比較適用之問題，自應
適用新法。又台灣地區與大陸地區人民關係條例第二十八條、第
八十條之規定，亦於九十二年十月二十九日修正，並自九十三年
三月一日施行，修正後之台灣地區與大陸地區人民關係條例，將
修正前該條例第二十八條第一項之規定修正，刪除第二項，並修
正同條例第八十條第一項之規定，惟修正前後，刑度均屬相同，
無新舊法比較適用問題，亦應適用新法。按海洛因係屬毒品危害
防制條例第二條第二項第一款所稱之第一級毒品，亦係行政院依
懲治走私條例第二條第四項公告之「管制物品項目及其數額」命
令甲項第四款規定之管制進出口物品。販賣毒品罪，並不以販入
之後，復行賣出為構成要件，苟以營利為目的，將毒品購入或將
之賣出，有一於此，其犯罪即經完成。再運輸毒品罪之成立，並
不限於運送他人所有或持有之毒品為要件，即不以為他人輸送為
必要，即為自己輸送者亦包括在內。因認上訴人所為，係犯修正
後毒品危害防制條例第四條第一項之運輸、販賣第一級毒品罪、
懲治走私條例第十二條、第二條第一項之私運管制物品進口罪、
台灣地區與大陸地區人民關係條例第八十條第一項前段未經許可
直航至大陸地區之罪；上訴人與薛漢昌就上開除販賣第一級毒品
罪外之各罪，互有犯意聯絡及行為分擔，均為共同正犯。薛漢昌
所犯未經許可直航至大陸地區之罪，上訴人雖無台灣地區與大陸
地區人民關係條例第八十條第一項前段之特定身分，但與具有船
長身分之薛漢昌共犯該罪，依刑法第三十一條第一項規定，仍應
論以共犯。其所犯運輸第一級毒品及私運管制物品進口二罪，係
一行為觸犯二罪名，侵害不同之法益，為想像競合犯，應依行為
時刑法第五十五條前段規定，從一重之運輸第一級毒品罪處斷；
其所犯運輸第一級毒品、販賣第一級毒品及未經許可直航至大陸
地區罪間，有方法結果之牽連關係，應依行為時刑法第五十五條
後段之規定，從情節較重之販賣第一級毒品罪處斷。上訴人持有
海洛因之低度行為，分別為運輸及販賣海洛因之高度行為所吸收
，不另論罪。乃將第一審之科刑判決撤銷，適用修正後毒品危害
防制條例第四條第一項、第十八條第一項前段（原判決漏植「前
段」二字）、第十九條第一項、第三項，懲治走私條例第二條第
一項、第十二條，修正後台灣地區與大陸地區人民關係條例第八
十條第一項前段，行為時刑法第二條第一項前段、第十一條前段
、第二十八條、第三十一條第一項、第五十五條、第三十七條第
一項，改判論上訴人以共同販賣第一級毒品罪，並審酌上訴人明
知毒品危害人體健康，影響家庭、社會治安至深且鉅，為牟一己
私利，不惜違法犯禁，分別運輸、販賣毒品，且查獲走私運輸之
毒品海洛因數量不少，淨重計二五一七點一公克，若非及時查獲
，經流入市面，助長毒品泛濫，毒害國人健康至鉅，上訴人所為
惡性及犯罪情節非輕，惟念上訴人雖否認犯行，然運輸入境之毒
品尚未流入市面即經查獲，尚未肇致實際危害等一切情狀，量處
上訴人無期徒刑，褫奪公權終身，並認扣案之海洛因磚四塊淨重
貳伍壹柒點壹公克，係屬查獲之毒品，不問屬於犯人與否，應依
毒品危害防制條例第十八條第一項前段之規定，沒收銷燬之；扣
案之海洛因包裝重肆貳點參肆公克、紙箱一個係上訴人所有，經
薛漢昌供明在卷，係供運輸、販賣毒品所用之物，應併依毒品危
害防制條例第十九條第一項之規定宣告沒收之；又扣案之「旭東
昇」號漁船一艘，係薛漢昌所有，且此次航行並非捕魚，係專供
運送海洛因之水上交通工具，已如前述，亦應依毒品危害防制條
例第十九條第三項規定沒收之。又扣案薛漢昌所有之門號000
0000000號行動電話壹支（含SIM卡壹張），係用以與大
陸地區聯繫運輸第一級毒品，為供犯本件運輸第一級毒品罪所用
之物，已如前述，亦應依毒品危害防制條例第十九條第一項（原
判決誤植為第三項）規定沒收之。至扣案0000000000
號（序號已消除、SIM 卡已丟棄）一支，僅係上訴人聯繫薛漢昌
丟棄毒品，並無法證明係其二人供犯罪之用；另0000000
000、0000000000號行動電話各一支，與本案無涉
，爰均不為沒收之諭知，經核於法尚無違誤。上訴人之上訴意旨
略稱：(一)、原審九十四年十月十一日審判期日，未將薛漢昌九十
二年三月二十九日警詢、偵訊筆錄及同年五月二十七日第一審訊
問筆錄，依法向上訴人提示或告以要旨，理由中亦未說明上開審
判外陳述如何符合傳聞法則之例外規定，顯有違證據法則。(二)、
薛漢昌就其取得海洛因之地點、上訴人告知其如何運毒回台及有
無應允運毒代價十萬元等情，其證述前後不一，顯有瑕疵，自無
證據能力。(三)、原判決理由欄認上訴人以電話通知方式通知薛漢
昌運毒，惟事實欄並無通知方式之記載，事實與理由亦相矛盾；
又九十二年三月二十五日，薛漢昌所有0000000000號
行動電話，僅於下午六時八分四十四秒有一通撥往大00000
000000000000之通聯紀錄；警方又未自上訴人身上
查獲十萬元之對價，在「旭東昇」號漁船上之賴隆盛證稱九十二
年三月二十八日未看見上訴人；而上訴人亦無消除手機序號之專
業背景及能力；監控案發現場之警員蘇進清等五人，均未能證明
曾見上訴人丟棄0000000000號行動電話之SIM 卡，僅
蘇進清證稱聽到「旭東昇」號漁船傳來電話聲及看到上訴人在攤
販區打電話；惟警方對上開行動電話既未實施監聽錄音，蘇進清
等五人僅能證明薛漢昌運毒之經過，原判決卻以薛漢昌前後不一
且與事實不符之證述、曾美惠誇大不符之證言及其所提出台南縣
將軍漁港地圖、蘇進清個人意見及推測之詞，暨九十二年三月二
十九日薛漢昌接獲之行動電話發話基地台在台南縣將軍鄉，上訴
人適在該地區等事證，即推論上訴人以十萬元委託薛漢昌運毒，
並先將0000000000號行動電話序號消磁，於事跡敗露
時再以上開行動電話通知薛漢昌丟棄毒品，嗣後並將該行動電話
SIM 卡取出丟棄以脫免罪行等情，於法殊有可議。(四)、蘇進清所
言「研判應是甲○○與船上薛漢昌相互通聯」、「（問：你到達
現場時有無與甲○○講話？）有跟他說叫他吃完東西，我等一下
要找他，他應該知道我的身分，當時他的雙手按在我車右前車窗
，雙手發抖，就直覺有問題」等語，均屬其個人意見及推測之詞
，依刑事訴訟法第一百六十條規定，應不得作為證據，原判決仍
採為不利上訴人之補強證據，自與採證法則有違。(五)、依據薛漢
昌及賴隆盛於警詢、偵訊或原審訊問時之證詞，上訴人於案發十
餘天前始和薛漢昌聯絡，薛漢昌所有0000000000號行
動電話卻於九十二年二月一日即開始與0000000000號
行動電話互為通話；又上訴人於九十二年三月二十八日中午十二
時十分自金門尚義機場搭機返台，惟0000000000號行
動電話，於當日上午十一時三十四分四十秒至三十五分五十一秒
有於金門縣金城鎮往金門縣烈嶼鄉之通聯紀錄；另薛漢昌證稱上
訴人於九十二年三月二十八日下午五、六時許至其住處，雙方並
外出用餐至晚上七、八時，然0000000000號與000
0000000號行動電話，卻於當日下午六時二十八分及七時
四十二分有二次通聯；再上訴人於九十二年三月二十九日搭上午
八時十五分馬公飛往台南之立榮航空班機，海巡人員是日之查緝
時間為上午十時三十分，惟0000000000號行動電話最
後一、二次之通聯紀錄係上午八時五分及十時六分五十八秒，顯
見0000000000號行動電話非上訴人所持用；再賴隆盛
供稱九十二年三月二十六日，並未航行至大陸圍頭漁港，航行期
間亦無任何船隻接駁；且王永尊、盧青春、蘇聰振等人亦均證稱
不認識或未曾撥打行動電話予上訴人，警員陳原祗及張家坤亦證
稱監控時未見上訴人撥打行動電話，上訴人遭逮捕時身上亦未被
查獲運毒費用十萬元；況薛漢昌、賴隆盛及余必卿於偵訊、一審
及原法院更一審訊問時均供稱，上訴人於九十三年三月二十八日
係為運送甲魚蛋之事前往澎湖找薛漢昌；薛漢昌、曾美惠復證稱
薛漢昌為修船而將漁船開往將軍漁港；薛漢昌於案發時負有鉅額
債務，可見扣案毒品應係薛漢昌自行販入包裝後運至將軍漁港俟
機販賣圖利以清償債務，惟其於甲板遭警方圍捕時看到上訴人，
乃誣指上訴人入罪，原判決對上開有利上訴人之事證，未詳予說
明不予採納之心證理由；又上訴人與薛漢昌就本件運輸、販賣毒
品犯行，究如何為犯意聯絡及行為分擔，原判決理由內未加以說
明，逕認上訴人與薛漢昌為共同正犯，均有理由不備之違法。(六)
、若未事先約定，殊難在廣大海域之大陸圍頭漁港外接洽運毒，
惟薛漢昌謂其係依上訴人指示至大陸圍頭漁港運毒如何與大陸方
面聯繫一節，竟無以作答；況薛漢昌自台灣駕船出海，油箱又未
加滿，船上復無補充油料之副油箱等設備，且運毒事涉刑法重典
，原判決就薛漢昌此部分證詞是否可信？及其曾否備油出航、儲
於何處、如何儲存、「機漁船（含船員）進出港檢查表」有無紀
錄？薛漢昌0000000000號行動電話所載「職大」之簡
體是否為「  大」？上訴人何時以何方式丟棄SIM 卡？0000
000000號行動電話之申請、曾美惠提出之將軍漁港地圖，
是否上訴人所為、所畫，原審未再傳喚許順溪、賴隆盛、薛漢昌
及曾美惠到庭說明，復有調查職責未盡之違法；爰請求撤銷原判
決發回原審法院更為審理等語。惟查：原法院前審於九十四年十
月十一日審判期日，未將薛漢昌九十二年三月二十九日警詢、偵
訊筆錄及同年五月二十七日第一審訊問筆錄，依法向上訴人提示
或告以要旨，理由中亦未說明上開審判外陳述如何符合傳聞法則
之例外規定，有違證據法則，本院前次發回意旨已予指明，並將
原法院前審即九十四年度上重更(二)字第四二四號判決撤銷，發回
原審法院更為審理；原審九十五年四月二十七日下午三時三十分
審判期日，已依法向上訴人提示，並詢問上訴人有何意見（見原
審卷第四一頁），上訴意旨猶指該等筆錄，原審未於九十四年十
月十一日審判期日向其提示，殊有誤會。又事實之認定及證據之
取捨，乃屬事實審法院之職權，證人所為供述及合法調查所得證
據，何者為可採，事實審法院本得參酌其他相關證據為自由之判
斷，苟無違反經驗法則或論理法則，自難指為違法。原判決依憑
上訴人於第一審法院訊問時之部分自白，同案被告薛漢昌、證人
賴隆盛及海巡人員張家坤、韋忠貞、陳啟光、陳原祗、蘇進清於
歷審偵審時之指訴及證述，如原判決理由壹、二、(一)至(六)及(八)所
列各項證據，暨其他調查證據取捨之結果，認定上訴人確有本件
犯行，摒棄不採上訴人、薛漢昌、賴隆盛、張定坤、許峻淞及陳
昆法有利或迴護之詞，經核其證據之取捨及證明力之判斷於法均
無不合，亦無違經驗法則及論理法則，上訴意旨(二)至上訴意旨(五)
任指原判決採證違背經驗法則、論理法則，且有理由不備之違法
，核無理由。再證據之證明力係由法院自由判斷，縱證人之證言
前後未盡相符，但原審本於審理所得心證，就其證言之一部認確
實可信予以採取，尚非法所不許。薛漢昌於歷審之證詞，原判決
理由壹、二、(一)至(四)、(七)、(八)已詳述其調查取捨之意見，經核並
無違採證法則，上訴意旨(二)任意爭執，亦無理由。而審理事實之
法院，其認定被告犯罪事實所憑之證據，並不以直接證據為限，
間接證據亦包括在內，凡綜合調查所得之各種直接及間接證據，
本於推理之作用得其心證，而為事實之判斷，苟與事實無違，此
項判斷即與完全憑空推測迥異，即不容任意指為違法。原判決並
非僅依憑薛漢昌、曾美惠及蘇進清之指證、將軍漁港地圖及九十
二年三月二十九日薛漢昌接獲之行動電話發話基地台在台南縣將
軍鄉，上訴人亦同在該地區等事證，資為認定其犯行之證據，尚
且引述上開各種直接及間接證據，本於推理作用予以綜合判斷，
查明確與事實相符，始資以論罪科刑，難認有何違法，上訴意旨
(三)再事爭執，仍無理由。至供述證據，本得分為體驗供述與意見
供述；前者，指就其自己所體驗之事實而為供述，依法自具證據
能力；至後者，指就某事項陳述其個人意見。證人所提供之意見
或所推測之事項，如與其體驗之事實無關者，依刑事訴訟法第一
百六十條之規定，固無證據能力；但如其陳述係以其實際之經驗
為基礎時，既非單純之個人意見或推測之詞，亦非間接傳聞自他
人之陳述，仍得作為證據。原判決已於理由壹、二、(二)詳予說明
蘇進清於審判中之證述，應符實情之理由，且蘇進清所陳之前開
證詞，既係就其以往經辦類似本件案例之經驗為基礎所為證述，
並非單純之個人意見或傳聞之詞，且依卷內資料，又別無證據足
資證明蘇進清之證述有虛偽不實之客觀情形，原判決採為證據，
核無不合，上訴意旨(四)指摘蘇進清證言之證明力，洵無理由。另
刑事訴訟法第三百十條第二款規定，有罪之判決書，對於被告有
利之證據不採納者，固應說明其理由。惟其所謂對於被告有利之
證據，係指該證據客觀上對論罪科刑有所影響，且對被告有利，
具有證據評價之必要性者而言；倘該證據客觀上對論罪科刑並無
影響，既無為證據評價之必要，縱未在判決理由內加以說明，亦
僅係行文簡略而已。原判決既採信不利上訴人之事證，資為論罪
基礎，自係摒棄不採其他有利部分，縱就有利部分未全部說明其
取捨之心證理由，稍嫌闕漏，但尚不足生影響於判決主旨，上訴
意旨(五)前段執此爭執，同無理由。又刑事訴訟法第三百七十九條
第十款所謂應於審判期日調查之證據，必須該證據確與待證事實
有重要關係，就其案情委有調查之必要者而言。本件事證已臻明
確，原審就上訴意旨(六)所陳各情，不為無益之調查，既不影響本
件事實之認定，不得指為調查未盡。末按，修正前刑法第二十八
條規定：二人以上共同實施犯罪之行為者，皆為正犯；故共同正
犯，除二人以上共同實施犯罪行為者外，二人以上之人互相認識
他方之行為而有相互利用他方之行為，以完成犯罪之意思，足以
表示其惡性之共同，應為共同評價之對象，因之，共犯者對其中
任何一人在合同意思範圍內所實施之行為，均應負共同責任，且
不問每一階段行為是否均經參與及其他共犯是否經檢察官起訴，
皆無礙於共同正犯之成立。原判決認定上訴人與薛漢昌就本件犯
罪有犯意聯絡及行為分擔（薛漢昌未參與販賣海洛因部分），為
共同正犯，已說明其所憑，核與卷內證據資料相符。況依原判決
之認定及卷內資料，上訴人係以自己犯罪之意思，參與實施本件
犯罪構成要件之行為，自應對犯罪之全部事實負責，原判決論處
上訴人共同正犯罪責，適用法則並無違誤。綜上所述，上訴意旨
置原判決明確論斷於不顧，對原審取捨證據及證據證明力判斷之
審判職權行使，任憑己見，或就同一證據資料為相異之評價，或
就不影響於判決本旨事項再為事實上之爭辯；其他上訴意旨復屬
與
本件犯罪構成要件無關之細節，任加指摘，自毋庸一一論述；是
上訴人之上訴難認有理由，應予駁回。
據上論結，應依刑事訴訟法第三百九十六條第一項，判決如主文
中    華    民    國  九十五  年    八    月    三    日
                      最高法院刑事第十二庭
                          審判長法官  林  永  茂
                                法官  洪  文  章
                                法官  蘇  振  堂
                                法官  蕭  仰  歸
                                法官  陳  東  誥
      本件正本證明與原本無異
                                      書  記  官
中    華    民    國  九十五  年    八    月    八    日
                                                      Ｊ
附錄：
毒品危害防制條例第四條第一項
製造、運輸、販賣第一級毒品者，處死刑或無期徒刑；處無期徒
刑者，得併科新台幣一千萬元以下罰金。


司法院資訊處製作；財團法人民間司法改革基金會備份。
